【裁判字號】    92,訴,773
【裁判日期】    920806
【裁判案由】    殺人未遂
【裁判全文】
臺灣桃園地方法院刑事判決                          九十二年度訴字第七七三號
    公  訴  人  臺灣桃園地方法院檢察署檢察官
    被      告  丙○○
    指定辯護人  本院公設辯護人己○○
右列被告因殺人未遂案件，經檢察官提起公訴（九十二年度偵字第八二０五號），本
院判決如左：
    主  文
丙○○殺人未遂，累犯，處有期徒刑伍年肆月。
    事  實
一、丙○○前曾因公共危險案件，經本院桃園簡易庭於民國九十一年六月十七日以九
    十一年度桃交簡字第一四八０號判決判處有期徒刑二月，於同年九月二日確定，
    而於九十二年二月二十二日執行完畢，仍不知悔改。緣丙○○與庚○○共同租住
    於桃園縣桃園市○○○街二００巷三號住處，二人間常因房租、水電費用及丙○○所有之營業小客車車租等問題發生爭吵而早有嫌隙。丙○○於九十二年五月五
    日下午十一時許，在外飲酒後（尚未達心神喪失或精神耗弱狀態）返回上址住處
    之際，見庚○○與女友甲○○正在客廳內看電視，遂持庚○○前於九十二年一月
    初駕駛丙○○所有之營業小客車外出因交通違規遭警舉發之舉發通知單質問庚○○，並要求庚○○支付罰鍰金額，惟未獲庚○○理會，至此，丙○○乃無法壓抑
    心中怒氣，竟萌生殺人之犯意，進入廚房取來庚○○所有之菜刀（連柄長三十公
    分，刀刃長十七公分，單面開鋒，刀刃前端寬五公分，刀刃末端寬七公分）乙支
    後，回到客廳欲砍殺庚○○，庚○○見丙○○持刀迎面而來，馬上起身站到客廳
    座椅後方，欲找物品抵擋，惟丙○○竟舉起前開菜刀，由上往下朝庚○○之頭部
    揮砍，庚○○見狀迅即伸出左手護住頭部，頭部因而未受創，始倖免於死，惟庚○○之左手前臂及左上臂處，仍遭丙○○各砍一刀，因此受有左前臂和左上臂深
    部撕裂傷併韌帶斷裂之傷害。在場目睹之甲○○見狀上前勸阻丙○○未果，乃逃
    至屋外欲向鄰居借用電話報警，庚○○則負傷奔逃至其所使用之房間內將門反鎖
    ，以逃避丙○○之追殺，惟丙○○仍未罷手，反追至庚○○躲藏之房間門口，猛
    敲房門，欲逼迫庚○○出面。嗣丙○○轉向同住室友丁○○居住之房間，向丁○○借用門號0000000000號行動電話打電話報警，表明「其有殺人」等
    語後，握持前開菜刀走至桃園市○○○街二００巷巷口處，等待警方前來，待警
    員乙○○、戊○○二人獲報趕往現場處理時，丙○○即向乙○○表示「他殺人」
    而自首前開犯罪事實，並於事後接受裁判，而悉上情。
二、案經庚○○訴由桃園縣警察局桃園分局報請臺灣桃園地方法院檢察署檢察官偵查
    起訴。
    理  由
一、訊據被告丙○○固就其於右揭時地與告訴人庚○○發生爭吵，心中氣憤，並將菜
    刀拿在手上，後來告訴人手部受傷，其也有打電話報警之事實供承不諱，惟矢口
    否認有何殺人之犯意及犯行存在，辯稱：因其看到告訴人很生氣，好像要打人，
    其就去廚房拿菜刀自衛，其只有拿著菜刀站在自己使用之房間門口，但告訴人卻
    一再逼近，好像要搶刀子，其就將菜刀舉起來，告訴人剛好伸手過來因而受傷，
    其並未揮刀砍告訴人，事情發生後，其就向丁○○借行動電話打電話報警，並走
    到巷口等警察來處理，其當天喝了很多酒，不清楚甲○○是否有前來勸阻云云。
    經查：
（一）右揭時地犯罪事實，業據告訴人庚○○於警詢、偵查中及本院審理中指訴綦詳
      ，核與證人即告訴人之女友甲○○於警詢、偵查中及本院調查中之證述情節相
      符，並經證人丁○○於本院調查中到庭證稱：伊有看到被告與告訴人在吵架，
      伊勸阻無效後，就進房間去睡覺，後來被告向伊借行動電話使用，伊才知道被
      告殺了人等情在卷，且經證人即前往現場處理之警員乙○○於本院調查中證稱
      ：伊接獲值班警員通知後，就立即前往現場，見到被告手中拿著菜刀站在中正
      三街巷口，被告對伊表示有殺人，伊便接過被告手中的菜刀後，進入上址屋內
      查看，看到客廳內有血跡，告訴人是在房間內，房間內的血跡比客廳還多，伊
      幫告訴人包紮止血後即送告訴人就醫等語明確，此外，復有告訴人之診斷證明
      書、被告之酒精濃度測試表各乙紙及現場照片十幀附卷及被告用以砍殺告訴人
      之菜刀乙把扣案可佐，顯見告訴人之指訴非虛，足堪採信。
（二）按手持刀刃鋒利之菜刀朝人體之頭部等要害揮砍，足以致人於死，此為眾所周
      知之理。查被告身高約為一百六十八公分，告訴人之身高約為一百六十公分，
      且被告持刀走向告訴人之際，告訴人已見狀站起，則徵諸告訴人之身高較被告
      為矮，倘告訴人欲伸手奪取被告高舉之菜刀（被告自陳之舉刀動作及高度，如
      卷附本院九十二年六月十六日庭訊中所拍攝之照片所示）而被告未揮刀砍殺的
      話，告訴人至多僅係手掌或前臂等處會因搶奪菜刀過程而受有皮膚表層挫傷或
      撕裂傷之輕微傷害，被告亦應於發現告訴人因奪刀受傷之時，立即離開現場或
      將手中之菜刀扔掉，以防止告訴人受有更嚴重之傷害，惟觀諸卷附診斷證明書
      所載告訴人之傷害情狀可知，告訴人之左前臂及左上臂均受有「深部」撕裂傷
      併韌帶斷裂之傷害，衡諸常情，此等傷害僅在受傷之人遭他人以銳利刀器揮刀
      猛砍時才會產生，倘告訴人於被告揮刀砍殺當時，未及用手護住頭部，則被告
      砍殺之部位，必定落於告訴人之頭部、臉部等重要器官處，並因而導致告訴人
      死亡；再者，觀諸卷附現場照片所示，客廳、走道、浴室及告訴人躲藏之房間
      地板、床上等處，均血跡斑斑，怵目驚心，倘被告確無殺害告訴人之心，其自
      當於見到告訴人受傷流血之景況後，立即停手並協助告訴人就醫，惟被告不僅
      未自行中止犯行，仍於告訴人逃至房間內躲藏後，猛敲該房間房門，欲持續追
      殺告訴人，嗣因告訴人拒不開門而作罷，由此足見被告下手之狠，殺意之堅，
      則被告主觀上對其揮刀砍向告訴人頭部，將招致告訴人因而死亡之結果，自有
      所預見，其仍執意為之，復對告訴人之行蹤窮追不捨，益徵其主觀上確有致告
      訴人於死之不確定故意自明。是被告所辯：並無殺人之犯意云云，乃屬事後卸
      責之詞，委無足採。
（三）另被告經警查獲後所測得之呼氣所含酒精成分雖為每公升一點一三毫克，有酒
      精濃度測試單乙紙在卷可按（見偵卷第十八頁），惟被告既係因前開舉發單之
      罰鍰等細故與告訴人發生爭吵，且其對前往廚房拿取菜刀、向證人丁○○借用
      行動電話打電話報警、走至巷口等待警方前來，並於警方到場時表明其為下手
      行兇之人等情，記憶甚詳，僅就本院所詢發生爭執之時間、如何下手實施犯行
      、何時打電話報警、證人甲○○如何攔阻其行兇等事項，屢以「忘記了」、「
      不知道」等語置辯，顯見被告於犯罪當時尚未達到泥醉至心神喪失或精神耗弱
      之狀態，參以被告犯罪後猶能打電話報警並向到場處理之警員自首前開犯行，
      足認其意識尚稱清楚，是被告行為時並未處於精神耗弱或心神喪失之狀態，亦
      足認定。
（四）又被告於偵查機關尚未查知犯罪嫌疑人前，即主動打電話報警，並於證人即警
      員乙○○到場後主動表明其為下手行兇之人，進而接受裁判，業據被告陳明在
      卷，核與證人乙○○之證述相符，並有桃園縣警察局桃園分局中心來案各類案
      件記錄表二紙及行動電話門號0000000000號之通聯記錄乙份暨本院
      九十二年七月九日上午十二時十分許公務電話記錄乙紙附卷可稽，足徵被告所
      辯：其有自首等語，核與事實相符，從而，被告所為已合於自首之要件甚明。
（五）至公訴意旨以被告事先打電話報警後始持刀砍殺告訴人，因認被告早有預謀云
      云，惟查：被告以前開行動電話號碼打電話報警之時間約為九十二年五月六日
      凌晨十二時零一分五十秒許，此有桃園縣警察局桃園分局中心來案各類案件記
      錄表乙紙附卷可稽，另經本院調閱前開行動電話通聯紀錄之結果可知，於九十
      二年五月五日下午十一時五十九分五十秒許，即有一次撥打一一０（通聯紀錄
      上顯示為０三—0000000號）緊急電話之紀錄，通話秒數為七十一秒（
      約一分十秒），此有前開通聯紀錄附卷供參，核與前開桃園分局之報案紀錄所
      載之報案時間相近，足徵該通報案電話即為被告所撥打的無訛。次查前開報案
      紀錄中「續報欄」載有「巡邏６３戊○○、乙○○００：１０抵達現場」等字
      樣，顯見證人乙○○於九十二年五月六日凌晨零時十分許，就已抵達現場，核
      與被告報案時間相差不到十分鐘，則被告在此短短不到十分鐘的時間內，實無
      法完成前揭「進入廚房取出菜刀，再走到客廳欲殺告訴人，告訴人起身站在客
      廳座椅後方，被告揮刀砍殺告訴人，告訴人逃至房間內躲避，被告追至該房間
      門口並猛敲房門逼迫告訴人出面未果，被告持刀外出，走至住處外巷口等候警
      方到場」之一連串行為，是告訴人所指「被告先打電話報警後再持刀對其砍殺
      」云云，不合常情，尚不足採，是以，被告打電話報警之時間，應以被告所辯
      ：砍殺告訴人後，始打電話報警等語，較可採信，本院並據此為被告自首之認
      定，前開公訴意旨所載內容，要屬誤會，附此敘明。
（六）從而，本案事證明確，被告犯行堪予認定，應予依法論科。
二、核被告所為，係犯刑法第二百七十一條第二項、第一項之殺人未遂罪。被告前曾
    因公共危險案件，經本院桃園簡易庭於九十一年六月十七日以九十一年度桃交簡
    字第一四八０號判決判處有期徒刑二月，於同年九月二日確定，而於九十二年二
    月二十二日執行完畢等情，有臺灣桃園地方法院檢察署刑案資料查註紀錄表及臺
    灣高等法院被告全國前案紀錄表各乙份在卷可稽，其於受有期徒刑執行完畢後，
    五年內再犯本件有期徒刑以上之罪者，為累犯，除死刑、無期徒刑依法不得加重
    外，應依刑法第四十七條規定，加重其刑。又被告著手為上開殺人之行為後，致
    告訴人僅受有上開傷害，但未生告訴人死亡之結果，其犯行尚屬未遂階段，應依
    刑法第二十六條前段規定，按既遂犯之刑減輕之。又被告犯罪後於偵查機關尚未
    查知犯罪嫌疑人前，即主動向警方表明其為下手行兇之人，進而接受裁判，其行
    為已合於自首之要件，業如前述，應依刑法第六十二條前段規定，遞減輕其刑，
    並先加後遞減之。爰審酌被告僅因細故，即起意殺人，且造成告訴人受有如事實
    欄所載之傷害結果，被告犯罪之手段、被告之素行、品行、智識程度及被告犯罪
    後矢口否認之態度等一切情狀，量處如主文所示之刑，以資懲儆。
三、至扣案菜刀乙把，雖為被告供犯本罪所用之物，惟該菜刀既為告訴人所有之物，
    此據被告與告訴人二人於本院調查中陳述明確，又非違禁物，自不在得沒收之列
    ，附此敘明。
據上論斷，應依刑事訴訟法第二百九十九條第一項前段，刑法第二百七十一條第一項
、第二項、第四十七條、第二十六條前段、第六十二條前段，判決如主文。
本案經檢察官崔秉君到庭執行職務。
中      華      民      國    九十二    年      八月      六      日
                              臺灣桃園地方法院刑事第一庭
                              審判長法  官  吳  爭  奇
                                    法  官  潘  政  宏
                                    法  官  胡  芷  瑜
右正本證明與原本無異。
如不服本判決，應於判決送達後十日內向本院提出上訴狀（應附繕本），上訴於臺灣
高等法院。
                                    書記官  劉  晨  輝
中      華      民      國    九十二    年      八      月     十九     日
附論罪科刑依據之法條：
刑法第二百七十一條：
殺人者，處死刑、無期徒刑或十年以上有期徒刑。
前項之未遂犯罰之。
預備犯第一項之罪者，處二年以下有期徒刑。


司法院資訊處製作；財團法人民間司法改革基金會備份。
